臺灣高等法院臺南分院刑事判決
上　訴　人
即　被　告　甲 ○ ○
選任辯護人　蘇 文 奕 律師
　　　　　　陳 郁 芬 律師
上列上訴人因毒品危害防制條例案件，不服臺灣臺南地方法院92
年度訴字第1358號中華民國93年12月22日第一審判決（起訴案號
：臺灣臺南地方法院檢察署92年度營偵字第1271號），提起上訴
，本院判決如下：
    主  文
上訴駁回。
    事  實
一、甲○○意圖營利，基於販賣第一級毒品海洛因之概括犯意而
    販入毒品，並自民國九十二年十月間中旬某日起，至同年月
    二十日二十二時止，以其所使用之0000000000號
    行動電話供作販賣毒品予蘇國隆之聯絡工具，連續四次在臺
    南縣新營市○○路與公園路交岔路口「六本木餐廳」前，販
    賣第一級毒品海洛因予蘇國隆，每次販賣數量一小包，價金
    新臺幣（下同）一千元，最後三次交易價格共三千元，由蘇
    國隆交付其所有之行動電話機予甲○○質押，販毒所得共四
    千元。嗣蘇國隆九十二年十月二十一日九時四十分許，因竊
    取機車案為警查獲，並扣得其分別於前二日向甲○○購買並
    已施用完畢之海洛因殘渣袋二包。警方據蘇國隆供述，要求
    蘇國隆撥打上開行動電話門號向甲○○佯稱要購買二千元海
    洛因，及償還先前積欠之三千元。甲○○果依約攜帶前一日
    向綽號「狗熊」購買之四小包海洛因（驗後淨重共一．０三
    公克），於九十二年十月二十一日十四時三十分許，至前揭
    「六本木餐廳」前欲進行交易時，為警當場查獲，並扣得該
    四小包海洛因（淨重共計壹點零參公克）。
二、案經臺南縣警察局新營分局報請臺灣臺南地方法院檢察署檢
    察官偵查起訴。
    理  由
一、訊據上訴人即被告甲○○固承認0000000000號行
    動電話係伊在使用，且於上揭時、地交付第一級毒品海洛因
    予蘇國隆乙節不諱，惟矢口否認有販賣海洛因之犯行，辯稱
    ：我只是幫蘇國隆自他人購買後再將毒品交給他，因藥頭不
    願見到陌生人，才由我代蘇國隆購買。蘇國隆是我於九十二
    年十月初認識的，從十月中旬起，蘇國隆均撥打00000
    00000行動電話給我，叫我幫他找藥頭，我共幫蘇國隆
    買過四次，然後在「六本木餐廳」附近二、三十公尺路邊將
    海洛因交給蘇國隆，蘇國隆只給過一次一千元，要我轉交給
    藥頭，另三次是用ＶＣＤ、金手鍊、行動電話等物品，要我
    先拿給藥頭質押，等他有錢再換回來。蘇國隆之前指證是用
    「六本木餐廳」旁「三陽機車行」前之公用電話聯絡我的，
    但依卷內照片所示，該處並無公用電話，顯見蘇國隆證詞有
    嚴重瑕疵。另外，警察於九十二年十月二十一日查扣到之四
    小包海洛因，不是在「六本木餐廳」附近查到的，是後來警
    察又帶我到我租屋處搜索到的云云。
二、經查：
  (一)被告於上揭時、地販賣海洛因予蘇國隆等情，業據證人蘇國
    隆於偵訊時到庭結證稱：（你曾向甲○○買毒品？）有買過
    五、六次海洛因，時間從九十二年八月中旬開始到九十二年
    十月二十日晚上十時止，交易地點都在六本木餐廳，金額都
    是一千元一小包。‧‧（扣案二包毒品向誰買的？）甲○○
    ，分二次，是昨天及前天。‧‧（為何在警訊中供出他手機
    號碼？）是警方在查獲毒品上，發現甲○○所留號碼而抄上
    去的。（筆錄影本附於偵查卷第十五頁至第十七頁，蘇國隆
    施用毒品罪九十二年十月二十一日偵訊筆錄）；（你指認甲
    ○○賣海洛因給你之實際情形如何？）警察抓到我，問我海
    洛因向何人買的，我向警察說是託甲○○幫我買的，警察叫
    我打電話向甲○○說要拿三千元還他，叫他出來。‧‧（為
    何欠甲○○三千元？）我拿行動電話給他抵押，最後三次向
    他買海洛因，一次一千元，共欠三千元。‧‧（你是否向甲
    ○○買海洛因？）是。‧‧（你於九十二年十一月十三日偵
    訊時，為何供稱是與甲○○合買海洛因？）是我拿錢叫甲○
    ○幫我買海洛因。‧‧（你於九十二年十月二十一日偵訊時
    之供詞是否實在？）實在。‧‧（為何供稱九十二年十月二
    十一日偵訊筆錄是實在的？）實在，我海洛因是向甲○○買
    的沒錯，不是合買，也不是託他買的等語明確（偵查卷第四
    三頁，九十二年十一月二十一日偵訊筆錄）。核與被告亦坦
    承蘇國隆均以上開行動電話與伊聯絡且曾於前揭「六本木餐
    廳」，交付金額各一千元之毒品予蘇國隆一節相符，足見上
    情非虛。
  (二)嗣後證人蘇國隆於原審到庭詰問時雖翻異前詞，而證稱：當
    時我因竊盜被查獲時，有查獲毒品，警察問說毒品向何人買
    ，要我交出上源，我說我和甲○○一起去買的，對方我不認
    識。‧‧（毒品都向同一人拿？）向好幾個人拿。（哪幾個
    人？）三個人，「阿龍」、「阿生」、我和甲○○一起向另
    一個人買，那個人我不知道姓名，只有交易時我都在場等語
    （原審卷第一二０頁至第一二二頁），然經檢察官質以為何
    警訊及偵查中陳明係向被告購買？證人蘇國隆則又證稱：因
    為警員要我交人，我不知道要交何人，且跟對方接觸的都是
    甲○○。（檢察官有無強迫你要交人？）沒有。（為何在檢
    察官偵訊時，你也說向甲○○購買？）我有這樣說。‧‧（
    為何於九十二年十月二十一日具結時說向甲○○購買？）錢
    是拿給甲○○的，東西（即毒品）也是甲○○他拿給我的，
    因為對方我不認識，所以我就說是甲○○。（那一次說謊？
    ）對方我不認識，當時我在場，我錢給甲○○，所以檢察官
    問我我才說向甲○○購買。我和甲○○一起去二、三次，藥
    頭我不認識，都是甲○○跟他（藥頭）說的等語（原審卷第
    一二三頁至第一二四頁），稽之證人蘇國隆於審理中證述與
    被告甲○○合買海洛因之地點為：「（你跟甲○○一起去買
    ？）是的」、「（總共一起去購買幾次？）三、四次」、「
    （三、四次都在何處向藥頭購買？）六本木餐廳、新營體育
    場。沒有其他地方了」（原審卷第一二八頁至第一二九頁）
    ；與被告自己供述購買之方式及地點：「（都向何人購買？
    ）綽號『狗熊』」、「（『狗熊』何人在接洽？）都是我在
    接洽」、「（你們合購向『狗熊』交易幾次？）三次」、「
    （交易地點在何處？）都在六本木餐廳附近」、「（還有無
    在其他地方？）沒有，都在六本木餐廳附近」等情（原審卷
    第一四七頁至第一四九頁）互核以觀，顯然有所出入。倘被
    告確與甲○○一起合買海洛因，以二人合買次數僅區區四次
    ，豈會記不清楚合買地點以致供述不一！參之證人蘇國隆於
    原審審理時經詰問結果，亦不否認被查獲時，以上開行動電
    話與被告聯絡係向被告表示要買海洛因（原審卷第一二六頁
    ）；且被告係向何人購買、購買之價格多少及如何聯絡伊均
    不清楚（原審卷第一二四頁、第一三０頁、第一三三頁）；
    伊只知道被告之上開電話，但不知道「阿龍」、「阿生」之
    真實姓名及聯絡電話（原審卷第一二六頁、第一二七頁）；
    及伊並未與被告同住一起、平常亦未交往，施用毒品時更未
    彼此知會（原審卷第一三一頁至第一三二頁）等情，綜合證
    人蘇國隆於偵查中具結後之陳述，及本案案發時，被告尚有
    四包海洛因毒品可供施用（有毒品海洛因四包扣案足證）。
    足徵證人蘇國隆於原審審理時之證詞顯係附和被告所為避重
    就輕之卸責之詞，委無足採。
  (三)其次，證人即查獲警員李柏霖於原審審理中就如何查獲甲○
    ○及扣得四包海洛因之經過，亦到庭證稱：（甲○○案件是
    否你查獲？）是我查獲。‧‧（如何聯絡到甲○○？）以我
    手機設定為沒有顯示來電號碼，撥打給甲○○。（甲○○電
    話如何來？）查扣蘇國隆持有毒品案件，毒品袋子上貼電話
    。‧‧（蘇國隆如何對話？）時間太久了，內容大約是想要
    跟對方見面，要拿音響給他且欠他錢，若有海洛因要順便向
    他拿毒品。（他們二人約定地點？）臺南縣新營市○○路與
    公園路交岔路口之六本木餐廳前。‧‧（到達六本木餐廳蘇
    國隆有無下車？）沒有，由我在車上戒護。（蘇國隆沒有下
    車，你們如何接觸到甲○○？）由蘇國隆在車上指認車子。
    車號是Ｑ六─七四三○自小客車。‧‧（當天有無查扣到何
    物品？）詳如扣押書所載，他是用袋子裝的。（這些查扣得
    物品在何處查獲？）在這部自小客車駕駛座下面用淺藍色袋
    子裝著。‧‧（你們在公園路上他小客車上查獲毒品時，有
    無當場拍照？）沒有，當時交通流量很大。‧‧（事後如何
    拍照取證？）載回到派出所以他車子為背景拍照。（在你們
    逮捕甲○○後，有無載他到他住處搜索？）有去他租屋處，
    但沒有搜索。因為他表示要拿衣物等語明確（原審卷第一三
    五頁至第一三九頁）。稽之上開證人蘇國隆於偵查中所供情
    節亦相符合。
  (四)此外，被告甲○○及證人蘇國隆均有施用第一級毒品之習慣
    ，亦經本院調閱原審法院九十二年度訴字第一三一五號甲○
    ○施用毒品卷及原審法院九十二年度訴字第一三二九號蘇國
    隆施用毒品卷查明無訛，有上開判決書各一紙附卷可參，而
    查獲當時復在被告甲○○駕駛車輛上查獲之第一級毒品海洛
    因四小包、在蘇國隆身上查獲到之二小包含海洛因殘渣夾鏈
    袋、國際牌行動電話手機（序號000000000000
    000，含ＳＩＭ卡0000000000號）一支扣案可
    資參佐。而上開四小包白色粉末經送請鑑定後，確有毒品海
    洛因成分、淨重為一．０三公克（空包袋重一．０一公克）
    ；二小包含海洛因殘渣夾鏈袋，亦確有毒品海洛因成分殘留
    （含袋總重０．五九公克），有法務部調查局九十二年十一
    月廿一日調科壹字第２００００４５７０號（附於原審法院
    九十二年度訴字第一三一五號甲○○施用毒品卷之偵查卷第
    四三頁）、第000000000號鑑定通知書一紙（附於
    原審法院九十二年度訴字第一三二九號蘇國隆施用毒品卷第
    十一頁）在卷可憑。
  (五)至被告辯護人一再以前開「六本木餐廳」旁及對面均無公用
    電話，且其旁之「三陽機車行」左右、對面亦無裝設有公用
    電話及所查獲毒品係屬微量僅供施用不可能販賣云云，彈劾
    證人蘇國隆於警偵訊之指述情節，徵諸卷內照片所示，「六
    本木餐廳」旁「三陽機車行」前雖無公用電話，與證人蘇國
    隆於偵訊時證述：以「六本木餐廳」旁「三隆機車行」前之
    公共電話聯絡被告購買毒品等情不符，然蘇國隆於原審審理
    中已證述：公用電話係在「六本木餐廳」附近二、三百公尺
    等語（原審卷第一三一頁），再者被告亦自承與證人蘇國隆
    間確有以上開以伊所使用之0000000000號行動電
    話聯繫，業如上述，而被告亦不否認伊係接獲證人蘇國隆前
    開電話始於九十二年十月二十一日十四時三十分許，至前揭
    「六本木餐廳」處，足見證人蘇國隆上開證述縱有誤差，亦
    無從動搖被告與證人蘇國隆間曾有電話聯繫乙節之可信度至
    明。況按告訴人、證人之陳述有部分前後不符，或相互間有
    所歧異時，究竟何者為可採，法院仍應本其自由心證予以斟
    酌，非謂一有不符或矛盾，即認其全部均為不可採信，最高
    法院著有八十二年台上字第一九九六號判決可資參照。故尚
    難據此即謂證人蘇國隆所證不足採。另按販賣毒品係違法行
    為，非可公然為之，亦無公定之價格及固定之包裝，甚或分
    別置放多處，無論任何數量或包裝，均可任意分裝增減分量
    ，而每次買賣之數量或價差，亦隨時依雙方資力、關係之深
    淺、需求之數量、來源是否充裕、販賣者是否渴求資金、查
    緝是否嚴緊、購買者被查獲時供述購買對象之可能性之風險
    評估等，而異其標準，非可一概而論，是尚難執此查扣微量
    之毒品遽行推翻已明確之前開事證，致否認狡辯者反得逞僥
    倖，有失事理之平。另證人蘇國隆於警局及偵訊中雖證述：
    自九十二年八月中旬起即以0000000000號行動電
    話為聯絡工具，共向被告購買五、六次海洛因等情，惟依卷
    附和信電訊股份有限公司函示之上開行動電話此段期間之通
    聯紀錄及開通資料顯示（偵查卷第四七頁至第四八頁、原審
    卷第六０頁），上開行動電話開通日期為九十二年十月九日
    ，因此蘇國隆證述自九十二年八月中旬起即向被告購買海洛
    因，顯係誤記。又就購買毒品次數，依證人蘇國隆於審理中
    證述：與被告見過三、四次面，均是為購買毒品等語，業如
    上述，核與被告到庭自承曾交付四次海洛因予蘇國隆等情較
    為相符，足認被告在最後一次遭警查獲前販賣予蘇國隆毒品
    次數應為四次甚明。
  (六)末按販賣毒品的人為躲避檢警人員之追查，通常皆以人頭申
    請行動電話或借用數人電話並時常更換，而據證人蘇國隆供
    稱伊均係打0000000000號之行動電話與被告聯絡，而被告亦
    不否認上開行動電話確屬伊所使用（原審卷第八十頁、第八
    三頁），惟上開行動電話屬易付卡，自九十二年十月九日開
    通，持機登記名義人為李木松、帳單寄送地址為台南縣南柳
    營鄉東昇村柳營四九一號，有和信電訊股份有限公司檢送之
    行動電話基本資料影本二紙在卷可參（原審卷第六十頁至第
    六一頁）。倘被告未有販賣毒品之行為，焉何以人頭申請易
    付卡之行動電話使用？可見被告為毒品交易時均非常小心，
    非常隱祕，唯恐一不小心即洩漏犯行。準此，被告利用人頭
    名義申請行動電話使用以作為交易毒品之聯絡工具，即與一
    般常情無違。況毒品海洛因為政府嚴加查緝之違禁物，海洛
    因提供者一旦被查獲，將有遭受刑事重刑處罰之虞，因此海
    洛因提供者，苟無利可圖，豈會甘冒風險，無端將所購入之
    毒品，以原價再轉讓他人之可能！甚且依被告供稱與蘇國隆
    認識未及一個月，再據蘇國隆於原審證稱：與被告認識後，
    雙方僅見過三、四次面，均是為了一起拿藥而見面等語，且
    被告與蘇國隆平常素無往來，亦無交情，業如上述，則被告
    自無可能未賺取任何差價，即甘冒風險任由蘇國隆呼喚，平
    白為其送交海洛因之理，是被告具營利之意圖已然甚明。縱
    令退一萬步言，被告所辯伊僅係幫蘇國隆自他人購買後再將
    毒品交給他，因藥頭不願見到陌生人，才由我代蘇國隆購買
    云云為真，則證人蘇國隆既不認識藥頭（或係被告自稱綽號
    「狗熊」之人）亦不知如何聯絡，出售者亦不認識證人蘇國
    隆之人，二人間毒品之交易完全依賴被告收受價金及交付毒
    品，則被告顯已參與毒品交易之構成要件行為至明！何況被
    告迄今仍無從交待藥頭（或係被告自稱綽號「狗熊」之人）
    究係何人（長相特徵等等）？如何聯絡（住所電話等等）？
    則究有無此所謂藥頭之人自有可疑！自難據此而為有利於被
    告之認定。
  (七)綜稽上述，被告所辯顯係卸責之詞，均無足採，本件事證已
    明，被告販賣毒品之犯行，應堪認定。
三、核被告所為，係犯毒品危害防制條例第四條第一項販賣第一
    級毒品罪。被告於九十二年十月二十一日前已多次與蘇國隆
    有毒品交易行為，其原即有再次販賣毒品予蘇國隆之意，是
    被告於九十二年十月二十一日前往「六本木餐廳」，顯非因
    警察人員設計教唆，始萌生販毒之意，進而前往交易。又被
    告基於再次販賣毒品之意，於被查獲前一日向「狗熊」購入
    海洛因時，即已該當販賣海洛因罪，是九十二年十月二十一
    日販賣海洛因予蘇國隆時，雖未完成全部交易程序，仍應論
    以販賣第一級毒品既遂罪。其自販入第一級毒品海洛因後，
    其後繼續性之持有，屬於行為之繼續，其販賣前後之持有行
    為，即應為販賣之高度行為所吸收，不另論罪。又其先後多
    次販賣第一級毒品海洛因之犯行，時間緊接，所犯係構成要
    件相同之罪名，顯係基於概括犯意反覆為之，為連續犯，應
    依刑法第五十六條之規定，以一罪論，並加重其刑。惟死刑
    、無期徒刑部分不得加重之。另被告所犯販賣第一級毒品罪
    ，法定最低刑度為無期徒刑，然以被告販賣毒品之對象僅有
    一人，且販賣次數及數量均不多，顯非販毒大盤商，本院認
    縱宣告法定最低刑度無期徒刑，猶嫌過重，其犯罪情狀，非
    全無可憫之處，應依刑法第五十九條規定，減輕其刑。
四、原審法院判決因認被告甲○○犯行事證明確，適用毒品危害
    防制條例第四條第一項、第十八條第一項前段、第十九條，
    刑法第十一條前段、第五十六條、第五十九條之規定，並審
    酌被告販賣第一級毒品供他人施用，戕害他人身體健康，且
    犯後又否認犯行，未見悔意，及被告販賣之次數、數量等一
    切情狀，量處有期徒刑七年六月，並敘明扣案第一級毒品海
    洛因四小包（淨重共一．０三公克），均依毒品危害防制條
    例第十八條第一項前段，沒收銷燬之。扣案國際牌行動電話
    手機（序號000000000000000，含ＳＩＭ卡
    0000000000號）一支，包裝上開毒品之夾鏈袋四
    個，均為被告所有供販毒品之用；另被告販賣毒品所得四仟
    元，均依毒品危害防制條例第十九條第一項，宣告沒收，販
    毒所得如全部或一部不能沒收時，以其財產抵償之。原審判
    決認事用法均無不合，量刑亦稱妥適，被告上訴意旨猶執前
    詞否認販賣犯行，指摘原判決不當，並無可取，為無理由，
    應予駁回。
據上論結，應依刑事訴訟法第368條，判決如主文。
本案經檢察官王碧霞到庭執行職務。
中　　華　　民　　國　　94　　年　　5　　月　　10　　日
                  刑事第五庭    審判長法　官  楊明章
                                      法　官  顏基典
                                      法　官  沈揚仁
以上正本證明與原本無異。
如不服本判決，應於收受本判決後十日內向本院提出上訴書狀。
其未敘述上訴理由者並得於提起上訴後十日內向本院補提理由書
狀（均須按他造當事人之人數附繕本）「切勿逕送上級法院」。
　　　　　　　　　　　　　　　　　　　書記官  李梅菊
中　　華　　民　　國　　94　　年　　5　　月　　11　　日
附錄法條：
毒品危害防制條例第四條第一項：
製造、運輸、販賣第一級毒品者，處死刑或無期徒刑；處無期徒
刑者，得併科新臺幣一千萬元以下罰金。
